臺灣高等法院臺中分院刑事判決　　　　 94年度上訴字第399號
上　訴　人
即　被　告　乙○○
指定辯護人　本院公設辯護人　甲○○
上列上訴人因違反槍砲彈藥刀械管制條例案件，不服臺灣臺中地
方法院93年度訴字第2251號中華民國93年12月31日第一審判決（
起訴案號：臺灣臺中地方法院檢察署93年度偵字第12875號），
提起上訴，本院判決如下：
    主  文
原判決撤銷。
乙○○共同未經許可，製造可發射子彈具有殺傷力之改造手槍，
處有期徒刑伍年，併科罰金新臺幣玖萬元，罰金如易服勞役，以
新臺幣玖佰元即銀元參佰元折算壹日。扣案之改造手槍壹枝（含
彈匣壹個，槍枝管制編號：0000000000號）沒收。
    事  實
一、乙○○明知具有殺傷力之改造手槍及子彈，均係槍砲彈藥刀
    械管制條例管制之物品，未經許可不得製造或持有，竟於民
    國九十三年六月下旬某日，在臺中市○○街某處，以新臺幣
    五千元之價格購得仿FN廠半自動手槍製造之黑色金屬玩具手
    槍一枝（含彈匣一個）後，於同年六月底，與綽號「拖土」
    真實姓名、年籍均不詳之成年男子共同未經許可，基於製造
    可發射子彈具殺傷力之改造手槍之犯意聯絡，由乙○○將前
    開金屬玩具手槍交予「拖土」，再由「拖土」在不詳地點，
    以換裝土造金屬槍管之改造方式，將前開金屬玩具手槍改造
    成可發射子彈具有殺傷力之手槍。旋「拖土」隔數日後，又
    於同年六月底，將該枝改造完成具有殺傷力之改造手槍交還
    予乙○○，並一併交付具有殺傷力之子彈二顆（另有不具殺
    傷力之子彈四顆）予乙○○，乙○○竟未經許可予以收受而
    持有前揭槍、彈，隨即在大安溪堤防某處，以前揭具殺傷力
    之改造手槍對空試射擊發該二顆具殺傷力之子彈中之一顆。
    嗣於九十三年七月十六日下午二時四十分許，為警在其臺中
    縣大甲鎮○○路一八三八巷四十號住處查獲，並扣得前揭具
    殺傷力之改造手槍一枝（含彈匣一個，槍枝管制編號：00
    00000000號）、具殺傷力之子彈一顆（另有不具殺
    傷力之子彈四顆）。
二、案經臺中縣警察局大甲分局報請臺灣臺中地方法院檢察署檢
    察官偵查起訴。
    理  由
一、訊據被告乙○○固坦承持有前揭槍、彈之事實，惟矢口否認
    有何改造手槍之犯行，辯稱：扣案槍彈是伊於九十三年五月
    間向「阿達」買的，「阿達」先約伊到臺中市○○街某家模
    型店挑選槍枝型號，隔二天再約伊到該店路旁的一台小客車
    裡面交易，伊付錢給「阿達」，「阿達」交槍給伊，槍是包
    含彈匣及子彈，且「阿達」交給伊的槍是已經改造好的，伊
    被抓後很害怕，就自己隨便亂講有一個叫「拖土」的人，事
    實上根本沒有「拖土」之人云云。被告之指定辯護人則為其
    辯護稱：被告客觀上確持有扣案手槍，但不能僅從其客觀之
    持有行為即認定其有改造之行為，應有其他證據加以佐證，
    例如有查到車床、銼刀、扳手等足以改造手槍的工具，或有
    查到「拖土」之人來證明確實有幫被告改造，被告雖於警詢
    自白有改造的行為，後來又否認，另外又無其他證據可以佐
    證其有改造行為，尚難遽認被告有改造之行為云云。經查：
  (一)按除顯有不可信之情況外，公務員職務上製作之紀錄文書、
    證明文書，得為證據，刑事訴訟法第一百五十九條之四第一
    款定有明文。查卷附之內政部警政署刑事警察局槍彈鑑定書
    ，本質上雖係屬鑑識人員於審判外之書面陳述，然該局之鑑
    識人員均係依法令從事於公務之人員，具有專門知識，且專
    責槍彈之鑑識事宜，其所為之鑑識結果攸關該局之信譽，若
    有虛偽，該公務員可能因此負擔刑事及行政責任，故該鑑識
    結果正確性甚高，是內政部警政署刑事警察局負責鑑識之公
    務員所出具之槍彈鑑定書，應屬公務員職務上製作之證明文
    書，用以證明該鑑定書所載之事項為真實，是依刑事訴訟法
    第一百五十九條之四第一款之規定，該槍彈鑑定書即屬傳聞
    法則之例外，應有證據能力，本院自得引為判決之依據，合
    先敘明。
  (二)被告始終坦承持有扣案之手槍及子彈乙節，核與證人即被告
    之妻林偉嫆於警詢中證述扣案之槍枝係被告所有等語相符，
    復有前開槍、彈扣案可佐。且上開扣案之手槍及子彈，經送
    請內政部警政署刑事警察局鑑定結果認為：「送鑑改造八厘
    米手槍一枝（槍枝管制編號：0000000000號），
    認係由仿FN廠半自動手槍製造之金屬玩具手槍，換裝土造金
    屬槍管改造而成之改造手槍，機械性能良好，可擊發適用之
    子彈，認具殺傷力」；「送鑑改造子彈五顆，認均係由土造
    金屬彈殼加裝直徑8.0mm金屬彈頭而成之土造子彈，經取樣
    二顆試射結果：其中一顆可擊發，認具殺傷力」，此有該局
    九十三年八月十二日刑鑑字第○九三○一五○六三三號槍彈
    鑑定書一份在卷可憑（見偵查卷第三一至三三頁），足見上
    開扣案手槍，確係經換裝土造金屬槍管改造而成具有殺傷力
    之改造手槍無疑。
  (三)至被告於原審之選任辯護人尚為其辯護稱：本件槍彈鑑定書
    過於簡略，不僅不知鑑定人之學、經歷資格，且只有鑑定結
    果，不知鑑定過程與認定標準，應不具證據能力。再槍枝鑑
    定採用性能檢驗法，僅就外觀、槍管有無貫通、擊發裝置等
    加以檢視，並無法確認其是否具殺傷力云云。而證人即本案
    槍彈之鑑定人李協昌於原審審理中到庭結證稱：「我是中央
    警察大學鑑識科學研究所畢業，現就讀博士班。我於八十五
    年七月一日開始任職刑事警察局鑑識科物理組，至今約有八
    年多的鑑定年資，承辦的案件約達二千八百五十件」、「（
    問：何謂性能檢驗法？）是對槍枝做實際的操作，檢視槍枝
    的擊錘、扳機，是否可以正常的操作，並檢視槍管是否貫通
    ，及槍枝是否可以達到完全的閉鎖，是否可以擊發子彈使用
    」、「（問：如果沒有試射過，如何知道槍枝的機械性能良
    好？）我們會放入柱狀物在槍管內，並扣動槍枝的扳機，確
    認可以擊發」、「（問：性能檢驗法來檢驗手槍是否具有殺
    傷力，是否本國自創的？）不是」、「（問：據了解國外的
    性能檢驗法，是用來檢驗制式手槍？）是。因為國外改造槍
    枝的量非常少，幾乎沒有，因國內沒有開放槍枝，所以改造
    槍枝量很多。制式槍枝的檢驗方式，與土造槍枝的檢驗方法
    、原理是可以相通的」、「（問：手槍在射擊的時候若產生
    膛炸，如此在你們鑑定實務上，是否認為具有殺傷力？）射
    擊的時候，只要能擊發彈頭，我們就認為具有殺傷力，因為
    雖然產生膛炸，但是已將彈頭射出槍管，仍具殺傷力。相反
    彈頭如無法射出槍管，我們就認為不具殺傷力」、「（問：
    依照你的經驗，會產生膛炸的槍枝，會射出彈頭的機率有多
    大？）機率很高，依我們鑑定實務，射出的動能應達到每平
    方公分二十焦耳，才認為有殺傷力」、「（問：既然扣案槍
    枝沒有經過試射，如何認定該槍枝射出的動能能達到上揭標
    準？）扣案的槍枝，經我們性能檢視的結果，是換裝金屬槍
    管，如此應可以承受上開標準的膛壓，我們認為可以達到上
    開動能標準沒有問題」等語綦詳（見原審卷第六五至六八頁
    ），並提呈內政部警政署刑事警察局九十二年六月九日刑鑑
    字第○九二○○五七九九四號函及國外相關文獻為證（見原
    審卷第八一至八六頁），顯見前開扣案改造手槍，確具殺傷
    力，甚為灼然。且參諸被告供承：伊有將前揭改造手槍拿去
    試射子彈等語明確（見偵查卷第七、二九頁；原審卷第二八
    、七二頁；本院卷第三八頁），足認前揭改造手槍確實足以
    擊發子彈，而具有殺傷力委無疑義，又前開業經被告試射之
    子彈三顆，既可擊發，亦具殺傷力亦臻明確。故被告於原審
    之選任辯護人為其辯護稱：扣案手槍無法確認其是否具殺傷
    力云云，尚難採憑。
  (四)關於扣案手槍究係被告購買玩具手槍後再加以改造或係買來
    時即已改造完成乙節，說明如下：
    1.被告於警詢時供稱：是我朋友「拖土」知道我有買一支道
      具槍，他便說他能夠打通槍管，他拿去再拿回來交給我時
      ，就說槍管已貫通，順便內有子彈，叫我拿去試試看，其
      後我曾持以試射，可擊發子彈等語（見偵查卷第七頁）；
      再於九十三年七月十六日檢察官訊問時供稱：扣案手槍是
      我的，我沒有改造的本意，是我朋友「拖土」說要改我就
      交給他改，他是以換槍管的方式改的，「拖土」並於九十
      三年六月間交給我子彈等語（見偵查卷第二三頁）；復於
      九十三年七月二十三日檢察官訊問時供稱：「黑色的那一
      把槍是我於九十三年六月下旬在台中市○○街上以五千元
      買的（含彈匣），有改造過，是綽號拖土．．．男子改造
      的，．．．他在我朋友住處看到我這把槍，跟我說這樣玩
      槍沒有意思，不能將子彈擊發，他問我要不要改，我原說
      不要，後來還是將槍交給他，拖土便於六月底將槍拿去改
      造，再於六月底將槍還我，他跟我講有換過槍管，並附送
      我子彈六顆。我拿到之後，有在大安溪堤防向天空試射一
      發，已擊發出去」等語（見偵查卷第二八、二九頁）；且
      於原審審理時供稱：「當時拖土是給我六顆子彈，我有試
      射一顆。當時我並不同意將槍枝交給拖土的，拖土的說我
      玩塑膠ＢＢ彈沒有什麼意思，他執意要把槍枝拿去改造，
      我是在半推半就下讓他拿回去改造。拖土是在隔了幾天，
      也是在六月底，在台中縣后里鄉我朋友的住處交給我改造
      好的手槍子彈．．．」等語（見原審卷第七二頁）；其後
      於本院九十四年三月二十八日準備程序時改稱：事實上根
      本沒有「拖土」之人，且該手槍伊買來時就已改造好，伊
      被查獲時因害怕才亂說有「拖土」之人等語（見本院卷第
      二五頁）；再於本院九十四年五月二十三日準備程序時及
      九十四年六月三十日審理時復改稱：扣案槍彈是伊於九十
      三年五月間向「阿達」買的，「阿達」先約伊到臺中市○
      ○街某家模型店挑選槍枝型號，隔二天再約伊到該店路旁
      的一台小客車裡面交易，伊付錢給「阿達」，「阿達」交
      槍給伊，槍是包含彈匣及子彈，且「阿達」交給伊的槍是
      已經改造好的等語（見本院卷第三八頁）。可見被告於警
      詢、偵查及原審原均係自白扣案手槍是其交給「拖土」改
      造，直至原審判決後提起上訴，始在本院翻異前供。衡諸
      被告於原審有委任律師為其辯護，其猶自白扣案手槍是其
      交給「拖土」改造乙情，已足擔保其自白之任意性。是被
      告其後於本院所辯應係飾卸之詞，難以遽採，自應以被告
      於警詢、偵查及原審之自白為可採。
    2.按被告之自白，不得作為有罪判決之唯一證據，仍應調查
      其他必要之證據，以察其是否與事實相符。刑事訴訟法第
      一百五十六條第二項定有明文。再按被告之自白固不得作
      為認定犯罪之唯一證據，而須以補強證據證明其確與事實
      相符，然茲所謂之補強證據，並非以證明犯罪構成要件之
      全部事實為必要，倘其得以佐證自白之犯罪非屬虛構，能
      予保障所自白事實之真實性，即已充分。又得據以佐證者
      ，雖非直接可以推斷該被告之實施犯罪，但以此項證據與
      被告之自白為綜合判斷，若足以認定犯罪事實者，仍不得
      謂其非屬補強證據。最高法院亦著有73年台上字第5638號
      判例可資參照。本件被告既已於警詢、偵查及原審自白扣
      案手槍是其交給「拖土」拿去改造乙情，則被告住處未必
      會有車床、銼刀、扳手等足以改造手槍之工具，是本件員
      警至被告住處搜索時並未查獲有何車床、銼刀、扳手等足
      以改造手槍之工具，尚難以此遽認被告無從改造槍枝；另
      被告始終未能供出「拖土」之真實姓名、年籍資料以供查
      證，亦難以員警迄未查獲「拖土」之人，即認確無「拖土
      」之人。況且被告確經警查獲持有扣案經改造且具殺傷力
      之手槍，以此項證據與被告之自白為綜合判斷，已足以認
      定被告應有改造槍枝之事實，依上揭說明，自不得謂其非
      屬補強證據。是被告之指定辯護人所稱本件除被告自白外
      ，並無補強證據云云，尚屬無據，要難採憑。
  (五)綜上所述，被告事後所辯顯係飾卸之詞，難以採信。本件事
    證明確，被告犯行，堪以認定。
二、按所謂改造亦屬製造之一種，被告交由「拖土」換裝土造金
    屬槍管，而改造完成上述具有殺傷力之手槍，自屬製造之範
    圍。查被告行為後，槍砲彈藥刀械管制條例業於九十四年一
    月二十六日，經總統以華總一義字第○九四○○○一○一○
    一號令公布修正，並於九十四年一月二十八日生效。而修正
    前槍砲彈藥刀械管制條例第十一條第一項之未經許可，改造
    可發射子彈具有殺傷力之槍枝罪，於修正後，係規定在槍砲
    彈藥刀械管制條例第八條第一項，其法定刑為「無期徒刑或
    五年以上有期徒刑，併科新臺幣一千萬元以下罰金」，較修
    正前之槍砲彈藥刀械管制條例第十一條第一項之法定刑「五
    年以上有期徒刑，併科新臺幣一千萬元以下罰金」為重，經
    比較新、舊法後，應依刑法第二條第一項但書規定，適用較
    有利於被告之舊法，對被告予以論科。本件被告係於九十三
    年六月間即持有扣案槍彈，迄於同年七月十六日為警查獲，
    故核被告所為，係犯修正前槍砲彈藥刀械管制條例第十一條
    第一項未經許可，製造可發射子彈具有殺傷力之改造手槍罪
    及現行槍砲彈藥刀械管制條例第十二條第四項未經許可，持
    有子彈罪（未經許可持有子彈罪新法未修正）。被告就前揭
    製造具有殺傷力之改造手槍罪之犯行，與「拖土」間，具有
    犯意聯絡及行為分擔，為共同正犯。被告以一行為同時持有
    前揭之槍、彈，構成異種想像競合犯，應依刑法第五十五條
    ，從一重論以未經許可，持有可發射子彈具有殺傷力之改造
    手槍罪，公訴人認持有子彈部分，應予分論併罰，尚有未洽
    。又被告未經許可，製造槍枝後，復持有之行為，其持有改
    造手槍之低度行為，應為前開製造之高度行為所吸收，不另
    論罪。
三、原審認被告罪證明確而予以論罪科刑，固非無見，惟原審未
    及比較新舊法之規定，尚有未洽；被告提起上訴，以扣案手
    槍是其向「阿達」買的，且「阿達」交給伊的槍是已經改造
    好的，伊並無改造的行為云云，雖無可採，然原審判決既有
    上開可議之處，自應由本院將原審判決予以撤銷改判。爰審
    酌槍、彈氾濫之情形將影響社會之治安，嚴重違反國家禁令
    ，被告明知製造手槍係違法行為，竟仍製造、持有具殺傷力
    之改造手槍，顯示其對法令、治安之敵對心態，其所為惡性
    非輕，雖尚未持之犯他罪，惟潛在之危險性依然甚鉅及犯罪
    後之態度等一切情狀，量處如主文第二項所示之刑，並就併
    科罰金部分諭知易服勞役之折算標準，以示懲處。扣案之改
    造手槍一枝（含彈匣一個，槍枝管制編號：0000000
    000號），係違禁物，不問屬於犯人與否，均應依刑法第
    三十八條第一項第一款規定，予以宣告沒收。又業經被告及
    內政部警政署刑事警察局分別試射具殺傷力之子彈各一顆，
    均已因試射而失卻子彈之功能，非屬違禁物，而為待廢棄物
    ，爰不再予以宣告沒收。另扣案不具殺傷力之子彈（詳見後
    述），既非屬違禁物，自不得予以宣告沒收。
四、公訴意旨另以：前揭扣案子彈中之其餘三顆，亦具殺傷力，
    認此部分亦涉犯槍砲彈藥刀械管制條例第十二條第四項之未
    經許可，持有子彈罪嫌。訊據被告堅決否認涉有此部分犯行
    ，辯稱：伊在七月初，將上開槍、彈拿去大安溪堤防試射結
    果，有擊發三顆，其他均不可以擊發等語。經查：按犯罪事
    實，應依證據認定之，無證據不得認定犯罪事實；不能證明
    被告犯罪者，應諭知無罪之判決，刑事訴訟法第一百五十四
    條第二項、第三百零一條第一項分別定有明文。本案前開「
    送鑑改造子彈五顆，認均係由土造金屬彈殼加裝直徑8.0mm
    金屬彈頭而成之土造子彈，經取樣二顆試射結果：其中一顆
    可擊發，認具殺傷力，另一顆無法擊發，認不具殺傷力」等
    情，有前述內政部警政署刑事警察局九十三年八月十二日刑
    鑑字第○九三○一五○六三三號槍彈鑑定書在卷可憑，準此
    ，扣案五顆子彈，並非均具有殺傷力，則扣案未經試射之三
    顆子彈，是否確具殺傷力，即非無疑。又原審將前開未試射
    之子彈三顆再送請該局鑑驗，該局回覆：「本局『槍彈鑑定
    標準作業程序』規定，送鑑土改造子彈數量少於一五○顆者
    ，採樣三分之一檢體進行試射．．．對於土改造子彈之複鑑
    部分，除經鑑驗均未具殺傷力之案件外，將不再受理剩餘三
    分之二未經採樣試射之土改造子彈試射鑑定」，亦有該局九
    十三年十一月二十九日刑鑑字第○九三○二二六三一三號函
    附卷足參，再參以本案之鑑定人李協昌於原審審理中亦具結
    證述：「（問：有無辦法從子彈的外觀來判斷有無殺傷力？
    ）沒有辦法。一定要試射過」、「（問：本案尚未試射的三
    顆子彈，你有無辦法判斷是否具殺傷力？）沒有辦法從外觀
    來判斷」等語明確（見原審卷第六九頁），益徵尚未試射之
    三顆子彈，實無從確認是否具有殺傷力至明，據此，依罪疑
    唯輕法理，本院認定前揭未試射之三顆子彈，均係不具殺傷
    力之子彈，就此部分自難遽認被告亦涉有槍砲彈藥刀械管制
    條例第十二條第四項之未經許可，持有子彈罪之犯行，本應
    為無罪之諭知，惟就此部分與前揭起訴成罪之未經許可，持
    有子彈犯行間，乃侵害同一社會法益，為單純一罪關係，爰
    不另為無罪之諭知。
據上論斷，應依刑事訴訟法第三百六十九條第一項前段、第三百
六十四條、第二百九十九條第一項前段，修正前槍砲彈藥刀械管
制條例第十一條第一項、槍砲彈藥刀械管制條例第十二條第四項
，刑法第十一條前段、第二條第一項但書、第二十八條、第五十
五條、第四十二條第二項、第三十八條第一項第一款，現行法規
所定貨幣單位折算新臺幣條例第二條，罰金罰鍰提高標準條例第
二條，判決如主文。
本案經檢察官丙○○到庭執行職務。
中　　華　　民　　國　　94　　年　　7　　月　　14 　　日
            刑事第七庭　審判長法  官  林　榮　龍
                              法  官  林  宜  民
                              法  官  許  秀  芬
上列正本證明與原本無異。
如不服本判決應於收受送達後十日內向本院提出上訴書狀，其未
敘述上訴之理由者並得於提起上訴後十日內向本院補提理由書（
均須按他造當事人之人數附繕本）。
                              書記官  金  珍  華
中　　華　　民　　國　　94　　年　　7　　月　　 15  　日
附錄論罪科刑法條︰
修正前槍砲彈藥刀械管制條例第十一條：
未經許可，製造、販賣或運輸第四條第一項第一款所稱其他可發
射金屬或子彈具有殺傷力之各式槍砲者，處五年以上有期徒刑，
併科新臺幣一千萬元以下罰金。
未經許可，轉讓、出租或出借前項所列槍砲者，處三年以上十年
以下有期徒刑，併科新臺幣七百萬元以下罰金。
意圖供自己或他人犯罪之用，而犯前二項之罪者，處無期徒刑或
七年以上有期徒刑，併科新臺幣一千萬元以下罰金。
未經許可，持有、寄藏或意圖販賣而陳列第一項所列槍砲者，處
一年以上七年以下有期徒刑，併科新臺幣七百萬元以下罰金。
第一項至第三項之未遂犯罰之。
槍砲彈藥刀械管制條例第十二條：
未經許可，製造、販賣或運輸子彈者，處一年以上七年以下有期
徒刑，併科新台幣五百萬元以下罰金。
未經許可，轉讓、出租或出借子彈者，處六月以上五年以下有期
徒刑，併科新台幣三百萬元以下罰金。
意圖供自己或他人犯罪之用，而犯前二項之罪者，處三年以上十
年以下有期徒刑，併科新台幣七百萬元以下罰金。
未經許可，持有、寄藏或意圖販賣而陳列子彈者，處五年以下有
期徒刑，併科新台幣三百萬元以下罰金。
第一項至第三項之未遂犯罰之。
                                                     Ａ
